【裁判字號】    97,訴,212
【裁判日期】    970508
【裁判案由】    侵權行為損害賠償
【裁判全文】
臺灣板橋地方法院民事判決               97年度訴字第212號
原      告  丁○○
訴訟代理人  高瑩律師
被      告  丙○○
訴訟代理人  乙○○
            甲○○
上列當事人間請求侵權行為損害賠償事件，經本院刑事庭裁定移
送，於中華民國97年4 月24日言詞辯論終結，本院判決如下：
    主          文
被告應給付原告新臺幣貳拾伍萬壹仟玖佰捌拾柒元。
原告其餘之訴駁回。
訴訟費用由被告負擔五分之一，餘由原告負擔。
本判決第一項得假執行。
    事 實 及 理 由
壹、程序方面：
一、被告經合法通知，未於最後言詞辯論期日到場，核無民事訴
    訟法第386 條各款所列情形，爰依原告之聲請，由其一造辯
    論而為判決。
二、按訴狀送達後，原告不得將原訴變更或追加他訴，但有擴張
    或減縮應受判決事項之聲明之情形者，不在此限，民事訴訟
    法第255 條第1 項第3 款定有明文。本件原告前提起刑事附
    帶民事訴訟時，原聲明請求被告賠償之金額為新臺幣（下同
    ）1,279,862 元，嗣於民國97年3 月20日具狀擴張其請求之
    金額為1,499,119 元，經核合於前揭法條規定，應予准許，
    合先敘明。
貳、當事人主張：
一、原告方面：
    聲明：被告應給付原告新臺幣1,499,119元。
    其陳述及所提出之證據如下：
(一)被告於民國95年10月20日中午12時15分許，駕駛車牌號碼95
    29-GG 號自用小客車，沿臺北縣新莊市○○○街往中平路37
    5 巷方向行駛，途經未設置交通誌之立信五街與立信三街交
    岔路口之際，原應注意車前狀況，並隨時採取必要安全措施
    ，且應注意車輛行至無號誌之交岔路口，左方車應讓右方車
    先行，而依當時情形，又無不能注意之情事，被告疏未注意
    並急速穿越該路口，因而撞擊原告，致原告受有左側脛骨及
    腓骨開放性骨折、左小腿傷口皮膚壞死等傷害。
(二)被告應依民法第184 條、第191 條之2 、第193 條、第195
    條規定負損害賠償責任，原告請求賠償之項目如下：
  1.醫藥費用：39,062元。
  2.看護費用：住院期間僱用看護費用81,800元，出院後由前夫
    照顧，1 日1,200 元，192 日計230,400 元。
  3.原告因車禍傷害致終身行走有障礙，需長期忍受精神上痛苦
    ，衡諸被告之經濟能力，請求慰撫金1,000,000元。
  4.原告機車財產損失，修復費用10,400元。
  5.原告左踝關節機能經復健後，一部分活動度仍永久喪失，減
    少勞動力損失219,257 元。（每月最低基本工資15,840，以
    各殘廢等級喪失或減少勞動能力表最低等級喪失7.69% 計算
    ，自發生系爭事故後次年起至法定退休年齡尚有15年，總計
    減少219,257 元）
  6.以上合計請求被告賠償1,499,119元。
(三)證據：提出衛生署台北醫院95年12月26日第0000000 號診斷
    證明書、97年1 月15日第0000000 號診斷證明書；瑞和復健
    科診所96年7 月16日Ｚ000000000號診斷證明書及收據、元美
    醫療器材用品店收據、杏一醫療用品公司收據、衛生署台北
    醫院醫療費用收據、欣欣看護中心收據、勇泉車料行收據等
    影本為證據。
二、被告方面：被告經合法通知未於最後言詞辯論期日到場，據
    其前到場及所提之準備書狀所為之聲明及陳述略以：
    聲明：請求駁回原告之訴。
(一)原告所提出之請求，實際支出有收據的部份不爭執，沒有收
    據的部份否認，醫療費用當中，2月1日、10月20日、12月28
    日證明書費用計580元有爭議。
(二)原告所受傷害尚未確認勞保殘廢等級，且精神上損失之請求
    過高，又被告駕駛行為有過失，主張過失相抵。
參、本院依職權調取丙○○之過失傷害刑事偵審卷宗。
肆、得心證之理由：
一、本件原告主張被告於95年10月20日中午12時15分許，駕駛車
    牌號碼9529-GG 號自用小客車，沿臺北縣新莊市○○○街往
    中平路375 巷方向行駛，途經未設置交通誌之立信五街與立
    信三街交岔路口之際，未注意禮讓右方來車，因而撞擊原告
    ，致原告受有左側脛骨及腓骨開放性骨折、左小腿傷口皮膚
    壞死之傷害等情，已據原告提出衛生署台北醫院診斷證明書
    、收據等件為證，而被告涉犯業務過失傷害罪部分，並經本
    院96年度交易字第350 號判決拘役25日確定，並有上開刑事
    判決書影本1 份可憑，並經本院調取該刑事案件卷宗核閱屬
    實，被告復對其過失之事實並不爭執，從而原告此部分主張
    足認真實。
二、按因故意或過失，不法侵害他人之權利者，負損害賠償責任
    ；不法侵害他人之身體或健康者，對於被害人因此喪失或減
    少勞動能力或增加生活上之需要時，應負損害賠償責任；不
    法侵害他人之身體、健康、名譽、自由、信用、隱私、貞操
    ，或不法侵害其他人格法益而情節重大者，被害人雖非財產
    上之損害，亦得請求賠償相當之金額，民法第184 條第1 項
    前段、第193 條第1 項、第195 條第1 項前段分別定有明文
    。本件被告駕車不慎，因過失不法侵害原告之身體、健康，
    原告請求被告負損害賠償責任，於法並無不合。茲就原告請
    求之金額應否准許，分述如下：
  (一)醫療費用部分：
      原告主張其因本件事故支出醫療費用共計39,062元，已據
      原告提出衛生署台北醫院等醫療費用收據共33紙為證（見
      本院96年度交附民字第181 號卷第8 至第16頁），且依原
      告所受傷害及各收據載明治療費別互相參核，堪認確屬必
      要之費用，是原告此部分之請求，應予准許；至於其中包
      含證明書費共計580 元部分非屬於醫療費用之支出，應予
      扣除，則原告此部分所得請求之金額應為38,482元。
  (二)看護費用部分：
    １、原告主張其因車禍受傷需人看護，於95年10月20日至95
        年12月6 日之住院期間係聘請欣欣看護中心之陳梅榕看
        護，看護費用共計81,800元，業據其提出欣欣看護中心
        看護費用收據及衛生署臺北醫院95年12月26日第000000
        0 號診斷證明書影本為證據（見本院96年度交附民字第
        181 號卷第17、7 頁），則原告此部分請求81,800元自
        屬可採。
    ２、按親屬間之看護，縱因出於親情而未支付該費用，然其
        所付出之勞力，顯非不能以金錢為評價，此種基於身分
        關係之恩惠，自不能加惠於加害人，而應比照一般看護
        情形，認被害人受有相當看護費之損害，命加害人賠償
        ，始符民法第193 條第1 項所定「增加生活上需要」之
        意旨，最高法院89年台上字第1749號判決意旨可參。原
        告主張其於95 年10 月20日至95年12月6 日係聘請欣欣
        看護中心之陳梅榕看護，看護費用共計81,800元，每日
        看護費用為1,900 元，因該部分屬於住院期間應有僱用
        看護員之必要，然依據原告所提之前述欣欣看護中心95
        年12月6 日收據顯示，原告於95年10月20日上午9 時起
        至95年10月27日上午九時止係僱用半日之看護員，其後
        至95年12月6 日出院為止均無僱用看護員，可見依原告
        之傷勢於手術後並無僱用看護員之必要，原告又未舉證
        證明其於出院後仍有僱用看護必要之事實，自難認定其
        於出院後仍有使用看護員之必要故其主張自95年12月6
        日起至96年6 月20日由其前夫全日看護，以一日看護費
        用1200元為計算相當於看護費損失之標準，而請求其此
        段時間之看護費用之損失共計230,400 元即難認為有理
        由。
    ３、綜上，原告所得請求賠償之看護費用應為81,800元，原
        告此部分請求於此數額內方屬有理由，超過此數額範圍
        者，則非可取。
  (三)喪失勞動能力之損害部分：
      按「不法侵害他人之身體或健康者，對於被害人因此喪失
      或減少勞動能力或增加生活上之需要時，應負損害賠償責
      任。」，民法第193 條第1 項定有明文。原告主張其因系
      爭車禍事故，致左側脛骨及腓骨開放性骨折、左小腿傷口
      皮膚壞死之傷害等嚴重傷害，而左踝關節機能經復健後，
      仍恢復不良，一部分活動度永久喪失，並提出衛生署臺北
      醫院97年01月15日第0000000 號診斷證明書影本為證據（
      見本院卷第29頁），則原告此部分主張應堪信為真實，原
      告主張其因而使其喪失部分勞動能力，依據勞動基準法每
      月最低基本工資15,8 40 元，以各殘廢等級喪失或減少勞
      動能力表最低等級喪失7. 69%計算，原告每月減少勞動能
      力損失1,218 元，自發生系爭事故後次年（即96年）起至
      法定退休年齡為60歲（即107 年），共計12年，依霍夫曼
      式計算法扣除中間利息 (首期給付不扣除中間利息)， 原
      告得一次請求減少勞動能力損失之金額為137,620 元【計
      算方式為： (1218X112.00000000)=1 37620.00000000 。
      其中112.00 000000 為月別單利 (5/12)% 第144月霍夫曼
      累計係數。採四捨五入，元以下進位】，故原告主張因本
      件車禍減少勞動能力損失137,620 元，應屬可採；逾此金
      額之主張，則非可採。
  (四)財產上損失部分：
      按負損害賠償責任者，除法律另有規定或契約另有訂定外
      ，應回復他方損害發生前之原狀；前項情形，債權人得請
      求支付回復原狀所必要之費用，以代回復原狀，民法第
      213 條第1 項、第3 項分別定有明文。又損害賠償之目的
      在於填補所生之損害，故其應回復者，並非原來狀態，而
      係應有狀態，從而，物被毀損時，被害人請求賠償物被毀
      損所減少之價額，得以修復費用為估定之標準，但以必要
      者為限（例如：修理材料以新品換舊品，應予折舊），最
      高法院77年度第9 次民事庭會議決議可資參照。經查，原
      告主張其所使用機車因本件車禍受損，支出修復費用
      10,400元乙節，業已提出勇泉車料行出具之收據為證，堪
      信為真實；另查，原告所有而受損之機車係於88年05月27
      日買受，此有原告提出之行車執照影本在卷可參（見本院
      卷第33頁），其使用已超過5 年時間，應扣除折舊後以
      2,080 元計算之（按定率法每年扣除20% 並以最後一年計
      算之），故原告此部份請求應以2,080 元之範圍方屬可採
      ，其此部分請求於超過上開數額部分則屬無理由。
  (五)精神上損失部分：
      按「不法侵害他人之身體、健康、名譽、自由、信用、隱
      私、貞操，或不法侵害其他人格法益而情節重大者，被害
      人雖非財產上之損害，亦得請求賠償相當之金額。其名譽
      被侵害者，並得請求回復名譽之適當處分。」，民法第
      195 條第1項 定有明文。原告主張其因該車禍所受傷害，
      終身行走有障礙，造成心理嚴重創傷及精神上壓力，因而
      請求精神慰撫金100 萬元，亦為被告所否認，並抗辯稱金
      額過高等語。本院審酌兩造之社會、經濟地位，及被告之
      肇事責任等一切情狀，認為原告此部分請求應以10萬元為
      適當，原告此部分請求於超過此數額部分，應無可採。
  (六)總計原告得請求賠償之金額計為359,982元。
三、按「損害之發生或擴大，被害人與有過失者，法院得減輕賠
    償金額，或免除之。」，民法第217 條第1 項定有明文。經
    查，前揭車禍係因被告駕駛自用小客車行經無號誌岔路口，
    左方車未讓右方車先行，為肇事主因，而原告駕駛輕型機車
    行經無號誌岔路口，未注意車前狀況，而為肇事次因，此有
    臺灣省臺北縣區車輛行車事務鑑定委員會北縣鑑字第960373
    號鑑定意見書可參（影本附本院卷內），本院審酌系爭車禍
    之發生原因，認為原告應自負百分之三十之責任，被告則應
    負百分之七十，則依前揭法條規定，自得減輕被告所應賠償
    之金額，則本件被告應負賠償原告之金額應核減為251,987
    元（元以下四捨五入）。
四、綜上所述，原告主張依據侵權行為損害賠償之法律關係，請
    求被告給付1,499,119 元，於251,987 元之範圍內為有理由
    ，應予准許；至於原告之請求超過該數額部分則為無理由，
    應予駁回。
伍、假執行之宣告：本件原告勝訴部分，係所命給付之金額或價
    額未逾新臺幣50萬元之判決，該原告勝訴部分應依民事訴訟
    法第389 條第1 項第5 款規定，依職權宣告假執行。
陸、本件事證已臻明確，兩造其餘主張及攻擊防禦方法與證據，
    經本院斟酌後，與本件判決結果已不生影響，故不一一論列
    ，附此敘明。
柒、結論：原告之訴一部為有理由，一部為無理由，依民事訴訟
    法第385 條第1 項、第78條、第79條、第389 條第1 項第5
    款，判決如主文。
中    華    民    國    97    年    5     月    8     日
            民事第一庭  法  官  許  瑞  東
以上正本證明與原本無異
如對本判決上訴，須於判決送達後20日內向本院提出上訴狀
中    華    民    國    97    年    5     月    8     日
                        書記官  賴  玉  芬


司法院資訊處製作；財團法人民間司法改革基金會備份。
